最　高　行　政　法　院　判　決
                                      100年度判字第484號
上  訴  人　亞新工程顧問股份有限公司
代　表　人　莫若楫
訴訟代理人　袁金蘭（兼送達代收人）
          　林瑞彬　律師
被 上訴 人　財政部臺北市國稅局
代　表　人　陳金鑑
上列當事人間營利事業所得稅事件，上訴人對於中華民國98年11
月5日臺北高等行政法院98年度訴字第693號判決，提起上訴，本
院判決如下：
　　主  文
上訴駁回。
上訴審訴訟費用由上訴人負擔。
　　理  由
一、緣上訴人民國92年度營利事業所得稅結算申報，列報出售資
    產損失新臺幣（下同）22,189,307元及本年度准予抵減稅額
    6,542,053元，經被上訴人分別核定4,484元及8,856,602元
    ，應補稅額3,231,656元。上訴人不服，申經復查，經被上
    訴人以97年8月19日財北國稅法一字第0970203359號復查決
    定，追減本年度准予抵減稅額2,331,849元，其餘復查駁回
    。上訴人仍表不服，提起訴願，經被上訴人依訴願法第58條
    第2項規定，重新審查原處分結果，以97年10月29日財北國
    稅法一字第0970243740號重審復查決定（下稱原處分），認
    為上訴人僅提示匯款資料，迄未提示原始買進Golden Leaf
    公司股票合約、股票及Golden Leaf公司更名為Total Glob-
    al公司及後續股份轉換等資料，主張核不足採，原核定出售
    資產損失4,484元並無不合，應予維持。關於研究發展及人
    才培訓支出，可抵減稅額及本年度准予抵減稅額部分，將原
    復查決定撤銷，變更為復查駁回。上訴人對出售資產損失部
    分猶表不服，提起訴願，遭決定駁回，遂提起本件行政訴訟
    。
二、上訴人起訴主張：上訴人所提出之各項事證，已可證明本案
    確有原始出資、期間被投資公司股份轉換、更名及最後出售
    資產損失之事實，足見系爭股票買賣交易有相關事證證明該
    交易之真實性，依營利事業所得稅查核準則（下稱查核準則
    ）第100條之規定，應全額認列為當年度之出售資產損失；
    且上訴人縱未能提供被上訴人所要求之證明文件，亦非表示
    上訴人從事系爭股票相關交易之事實，即不存在。另對於距
    今17年前之投資行為，上訴人實難僅憑記憶能力精確回憶，
    本案直至原審法院繫屬期間，經原審法院曉諭應取得第三人
    所持有文件，上訴人自加拿大網站取得公開資訊文件，因有
    該文件之記錄內容，即得明確證明相關事實並清楚表達原始
    投資方式之全貌，故被上訴人以上訴人之前陳述與官方證據
    不一致為由拒絕採信官方證據，實無理由等語，求為判決撤
    銷原核定及原處分（即重審復查決定）關於否准認列出售資
    產損失22,184,823元及訴願決定。
三、被上訴人則以：本件就系爭匯款，上訴人時而主張係投資
    Golden Leaf公司，時而主張係原始投資Golden Leaf信託，
    並以Golden Leaf公司為受託人，前後主張不一，上訴人系
    爭匯款所聲稱取得Golden Leaf公司股票、行使Golden Leaf
    公司股權及嗣後主張之委託、受託、信託取得Golden Leaf
    Trust 7.5943個單位受益憑證及最終係將持有之JNB Deve-
    lopment公司股票216,490股，於92年間以每股加幣0.01元，
    計新臺幣56,547元全數出售予個人而發生之出售資產損失皆
    無從審酌，被上訴人否准認列自無不合等語置辯，求為判決
    駁回上訴人之訴。
四、原審斟酌全辯論意旨及調查證據之結果，以：（一）本件上
    訴人92年度營利事業所得稅結算申報，列報出售資產損失22
    ,189,307元，其中22,184,823元係出售轉投資加拿大Golden
    Leaf公司之長期股權投資損失，被上訴人初查以上訴人未提
    示經濟部投資審議委員會核准文件、買進、賣出股票相關交
    易及Golden Leaf公司資產淨值等資料供核，不予認列，核
    定出售資產損失4,484元。經查上訴人僅提示匯款資料，迄
    未提示原始買進Golden Leaf公司股票合約、股票及Golden
    Leaf公司更名為Total Global公司及後續股份轉換等資料，
    主張核不足採，原核定出售資產損失4,484元，並無不合。
    （二）本件就系爭匯款，上訴人時而主張係投資Golden Leaf
    公司，時而主張係原始投資Golden Leaf信託，並以Golden
    Leaf公司為受託人，前後主張不一，實難採信。次查上訴人
    迄未提示原始買進Golden Leaf公司股票合約、股票及Gol-
    den Leaf公司於當地國經核准設立之相關資料，究有無Gol-
    den Leaf公司或上訴人係屬原始認股或中途買入等情形，被
    上訴人皆無從審酌；又Golden Leaf公司董事長即為莫若楫
    （上訴人代表人），二者利害關係相同，且上訴人迄未提示
    原始買進Golden Leaf公司股票合約及股票等資料，是前揭
    以上訴人及莫若楫名義之匯款是否即為上訴人投資Golden
    Leaf公司股款之情形，被上訴人無從審酌，故以莫若楫名義
    發出之Golden Leaf公司股東會決議自無足採。足見上訴人
    此部分之主張，不足採信。（三）上訴人又主張：上訴人縱
    未能提供被上訴人所要求之證明文件，亦非表示上訴人從事
    系爭股票相關交易之事實，即不存在云云。經查上訴人嗣後
    雖主張：Golden Leaf公司於88年更名Total Global公司，
    並於加拿大上市，復於90年5月間以10比1之換股比率轉換為
    JNB Development公司股票，並以Total Global公司製發予
    上訴人實體股票為證云云。然查：上訴人迄未提示Golden
    Leaf公司更名為Total Global公司及後續股份轉換等資料供
    核，而上訴人所持有Total Global公司股票是否即為Golden
    Leaf公司更名股份轉換而來等情形，被上訴人無從審酌，至
    嗣後因Total Global公司於90年5月間復更名為JNB Develo-
    pment公司，上訴人轉換成JNB Development公司股東，進而
    於92年出售JNB Development公司股票造成出售資產損失云
    云，自核不足採。次查：依Aries Resources Inc.於西元19
    99年1月26日所發布之1999年度臨時股東會（Extraordinary
    General Meeting）會議紀錄全文第13頁（原證19，見原審
    卷第264頁）所載，Golden Leaf信託係於78年12月29日依香
    港法律簽訂之商業信託，以上訴人代表人莫若楫為受託人，
    Golden Leaf公司則係於78年11月23日設立於加拿大之公司
    ，二者本不相同，合先陳明。而系爭Golden Leaf公司係於
    78年11月23日設立，本件上訴人於81年至85年間始陸續匯款
    ，顯見上訴人並非原始創立股東，上訴人係向Golden Leaf
    公司其他股東洽購抑或Golden Leaf公司對外另募新股等，
    上訴人皆未提供相關資料供核，是系爭匯款22,241,370元予
    Golden Leaf公司內容究為何，被上訴人無從審酌。另依Go-
    lden Leaf公司84年8月19日股東會決議文件（原證7，見原
    審卷第61頁），上訴人81年11月20日第1次匯款12,276,900
    元後取得Golden Leaf公司7.0037%股權，連同上訴人84年至
    87年間之投資款9,964,470元，本件上訴人所取得之Golden
    Leaf公司股權究為若干，而上訴人既係投資Golden Leaf公
    司，又如何取得Golden Leaf Trust 7.5943個單位受益憑證
    等情形，被上訴人亦無從審酌。再者，Golden Leaf信託係
    自78年12月29日起即已存在，且係以上訴人代表人莫若楫為
    受託人，並非上訴人所主張以Golden Leaf公司為該基金之
    受託機構，本件上訴人卻輾轉將款項先行匯至Golden Leaf
    公司，再由Golden Leaf公司進行投資，顯有違常情。足見
    系爭匯款，上訴人先主張取得Golden Leaf公司股票、行使
    Golden Leaf公司股權及嗣後主張之委託、受託、信託取得
    Golden Leaf Trust 7.5943個單位受益憑證及最終係將持有
    之JNB Development Co. Ltd.股票216,490股，於92年間以
    每股加幣0.01元，計新臺幣56,547元全數出售予個人而發生
    之出售資產損失等情形，被上訴人皆無從審酌。故本件上訴
    人既未能提供相關資料供核，以實其說，參諸本院36年判字
    第16號判例：「當事人主張事實，須負舉證責任，倘其所提
    出之證據，不足為主張事實之證明，自不能認其主張之事實
    為真實。」意旨，被上訴人以上訴人所提出之證據，不足為
    其主張事實之證明，遂否准認列系爭出售資產損失，並無不
    合。足見上訴人此部分之主張，洵非可採。（四）綜上所述
    ，上訴人主張各節，均無可採，本件被上訴人所為原處分，
    並無違誤，訴願決定予以維持，亦無不合。上訴人仍執前詞
    ，訴請撤銷原核定及原處分（即重審復查決定）關於否准認
    列出售資產損失22,184,823元及訴願決定，為無理由，應予
    駁回等語，資為其判斷之論據。
五、本院查：（一）上訴人雖於原審主張：其原始係透過投資
    Golden Leaf Trust而持有該信託帳戶之受益憑證，經於西
    元1999年1月22日正式被加拿大Aries Resources Inc.收購
    所持有Golden Leaf Trust全部單位之受益憑證後，改取得
    該公司所發行之新股而投資持有該公司之股權，此有加拿大
    被投資公司Aries Resources Inc.於西元1999年度原始臨時
    股東會會議紀錄全文可以為證，另自該公開資訊網站相同之
    查詢頁面亦可取得Total Global公司西元2000年度和2001年
    度、JNB Development公司西元2002年度之股東會議紀錄全
    文，其取得來源均係來自加拿大證券主管機關所認可之官方
    公開資訊網站，該資訊可供所有人自行下載瀏覽，其證據證
    明能力有加拿大證券主管機關之官方網站可以驗證云云。惟
    查上訴人提出在外國作成之文書，應經國外公證人或我國駐
    當地外交單位驗證手續後，始能認其為真正。又網站上之資
    料僅供參酌，尚難遽認其有證明力。另上訴人提出之股權轉
    讓合約屬於私文書且為外國人所製作，亦未經上述認證程序
    ，尚難認為具有證據能力。合先敘明。（二）上訴人上述以
    其原始係透過投資Golden Leaf Trust而持有該信託帳戶之
    受益憑證，經於西元1999年1月22日正式被加拿大Aries Re-
    sources Inc.收購所持有Golden Leaf Trust全部單位之受
    益憑證後，改取得該公司所發行之新股而投資持有該公司之
    股權乙節，經查上訴人係匯款予加拿大Golden Leaf公司，
    業據上訴人提出之投資匯款單據為證，經查Golden Leaf信
    託係於78年12月29日依香港法律簽訂之商業信託，而Golden
    Leaf公司則係於78年11月23日設立於加拿大之公司，二者為
    不同之公司主體，上訴人將系爭款項匯給Golden Leaf公司
    ，卻主張其投資Golden Leaf信託而取得資金受益憑證，二
    者顯不相符，其主張殊無足取。又上訴人所稱其投資Golden
    Leaf Trust而持有該信託帳戶之受益憑證，經於西元1999年
    1月22日正式被加拿大Aries Resources Inc.收購所持有Go-
    lden Leaf Trust全部單位之受益憑證後，改取得該公司所
    發行之新股而投資持有該公司之股權云云，此亦與上訴人所
    主張其匯款予Golden Leaf公司之情節不符，故其所陳各節
    自難採信。（三）原判決以本件就系爭匯款，上訴人時而主
    張係投資Golden Leaf公司，時而主張係原始投資Golden
    Leaf信託，並以Golden Leaf公司為受託人，前後主張不一
    ，實難採信。次查上訴人迄未提示原始買進Golden Leaf公
    司股票合約、股票；又Golden Leaf公司董事長即為莫若楫
    （上訴人代表人），二者利害關係相同，且上訴人迄未提示
    原始買進Golden Leaf公司股票合約及股票等資料，是前揭
    以上訴人及莫若楫名義之匯款是否即為上訴人投資Golden
    Leaf公司股款之情形，被上訴人無從審酌，故以莫若楫名義
    發出之Golden Leaf公司股東會決議自無足採等由，業經原
    判決敘明其得心證之事由甚詳，核與證據及經驗法則無違，
    亦與行政法院應依職權調查證據原則不悖。至本件上訴人、
    Golden Leaf公司、Golden Leaf信託三者間關係及系爭款項
    用途既有待釐清，縱後續更名及股份轉換紀錄完整，有加拿
    大官方網站之公開資訊為憑，亦無助於審酌事情之真相，原
    判決雖未對上訴人提出之網站資料詳述其不可採之理由，然
    因與判決結果尚不生影響，亦難謂原判決有不備理由之違法
    。（四）上訴意旨仍執原詞以：本案原始投資行為係依信託
    關係成立Golden Leaf信託基金後取得其受益憑證，經被投
    資公司以發行新股為對價向上訴人收購持有全部受益憑證，
    嗣後其投資標的方轉換為持有被投資公司之股份。就此，上
    訴人業已提示加拿大公司登記主管機關核發Golden Leaf公
    司之公司登記證明文件，以證明信託基金之受託機構確曾存
    在，並非如原判決所稱迄未提示Golden Leaf公司於當地國
    經核准設立之相關資料，致被上訴人無從審酌究有無Golden
    Leaf公司之情事，原判決以未提示原始買進Golden Leaf公
    司股票合約、股票為由以圓其說，引不完全之事實作為原判
    決之理由，實與本案事實不符且判決理由顯有矛盾，亦違反
    職權調查主義之精神。又被投資公司後續更名及股份轉換紀
    錄完整，有加拿大政府機關出具之官方證明文件以及加拿大
    官方網站之公開資訊為憑，原判決顯未盡職權調查之責，亦
    未交代該等對於上訴人有利之證明文件不予採信之理由，實
    有判決不備理由之違法等語，加以爭執，揆諸上開說明，核
    無可採。（五）綜上，原審斟酌全辯論意旨及調查證據之結
    果，將此部分訴願決定及原處分均予維持，駁回上訴人之訴
    ，核無違誤。上訴論旨，仍執前詞，指摘原判決違背法令，
    求予廢棄，為無理由，應予駁回。
六、據上論結，本件上訴為無理由。依行政訴訟法第255條第1項
    、第98條第1項前段，判決如主文。
中　　華　　民　　國　　100　 年　　4　　 月　　14　　日
                    最高行政法院第五庭
                        審判長法官　藍　獻　林
                              法官　廖　宏　明
                              法官　姜　素　娥
                              法官　林　文　舟
                              法官　胡　國　棟

以  上  正  本  證  明  與  原  本  無  異
中　　華　　民　　國　　100　 年　　4　　 月　　14　　日
　　　　　　　　　　　　　　　書記官　彭　秀　玲